【裁判字號】    90,交易,168
【裁判日期】    900629
【裁判案由】    過失傷害
【裁判全文】
臺灣高雄地方法院刑事判決                          九十年度交易字第一六八號
    公  訴  人  臺灣高雄地方法院檢察署檢察官
    被      告  乙○○
右列被告因過失傷害案件，經檢察官提起公訴（九十年度偵字第六五八號），本院判
決如左：
    主  文
乙○○因過失傷害人，處拘役伍拾玖日，如易科罰金，以參佰元折算壹日。
    事  實
一、乙○○領有聯結車駕駛執照，於民國八十九年九月十五日下午二時二十分許，駕
    駛車號Ｅ四—一二八號自用小客車，沿高雄市○○區○○路由西往東方向行駛
    ，行經曾子路與自由路交岔路口，理應注意汽車行駛時，駕駛人應注意車前狀況
    ，並隨時採取必要之安全措施，且汽車行駛至交岔路口，轉彎車應讓直行車先行
    ，而依當時情形，又無不能注意之情事，竟疏未注意，於通過上開交岔路口時，
    貿然快速右轉彎行駛，適有甲○○騎乘車號ＮＣＺ—四六三號重型機車，沿自由
    路由北往南方向行駛，見乙○○所駕駛之小客車轉出時，避煞皆已不及，遂於上
    開交岔路口，乙○○所駕駛之前開小客車左前車頭與甲○○騎乘之機車車前擋泥
    板發生擦撞，致甲○○人車倒地，受有頭部挫傷、左膝挫傷、傷口潰爛及左足背
    挫擦傷等傷害。乙○○於肇事後，犯罪未被發覺前，即委由附近民眾去電報警並
    向據報前往現場處理事故之警員坦承肇事，自首而接受裁判。
二、案經甲○○訴由臺灣高雄地方法院檢察署檢察官偵查起訴。
    理  由
一、訊據被告乙○○固坦認有於右揭時地因駕駛前開小客車行經上開交岔路口右轉彎
    與被害人即告訴人甲○○騎乘之機車發生車禍致告訴人受傷之事實，惟矢口否認
    有何過失傷害之犯行，辯稱：當時她（即甲○○）騎車直行，闖紅燈，但是已騎
    過馬路一半，我開車轉彎時，她騎到汽車道，就來撞我車前保險桿云云。惟查，
    右揭犯罪事實，業據告訴人迭於偵審中指訴：我沒有闖紅燈，而且是直行車已騎
    過馬路，是騎在慢車道上，被告應該讓我，當時有注意被告從我右方來，有往左
    閃但沒有閃過，是因為被告開車過來，我要閃被告所以才騎到快車道，之後就被
    撞到便不醒人事而被人送醫急救，至於被告有無報警，因為當時我已經昏迷，所
    以不清楚等語綦詳（見偵查卷第十頁反面、第十一頁正面、本院九十年四月四日
    訊問筆錄、九十年四月二十五日訊問筆錄、九十年六月十五日審判筆錄），復按
    汽車行駛至交岔路口，轉彎車應讓直行車先行。但直行車尚未進入交岔路口，而
    轉彎車已達中心處開始轉彎，直行車應讓轉彎車先行；汽車行駛時，駕駛人應注
    意車前狀況，並隨時採取必要之安全措施，道路交通安全規則第一百零二條第一
    項第六款及第九十四條第三項分別定有明文，此為一般汽車駕駛人所應注意並確
    實遵守之事項，而被告考領有聯結車駕駛執照，更應對上開規定理當知之甚詳，
    駕車時應注意上揭規定並確實遵守之，再依兩造所述當時客觀情狀，及依被告之
    智識、能力並無任何不能注意之情事，被告自應注意並遵守上揭規定。又被告已
    自承當時告訴人車道之燈號是紅燈，但是告訴人已騎過馬路一半等語（見本院九
    十年四月四日訊問筆錄），參以告訴人亦指訴當時已過馬路等語（見偵查卷第十
    一頁正面），據上以觀，堪認告訴人所騎乘之機車當時確實已過馬路一半，縱使
    是時前開交岔路口燈號已變換，然揆諸前揭法條規定，此時路權歸屬仍係屬於直
    行車，亦即被告所駕駛之轉彎車仍應讓告訴人之直行車先行，足徵被告駕駛前開
    小客車於上開交岔路口欲右轉時，未注意讓告訴人所騎乘之直行機車先行，致與
    告訴人騎乘之機車發生擦撞，則被告就本件交通事故之發生確有過失，甚為明確
    。至被告雖抗辯告訴人騎到快車道上云云，惟經本院觀以案發當時警員所製之高
    雄市政府警察局Ａ３類道路交通事故調查報告表以查，本件交通事故地點係在高
    雄市○○區○○路與自由路交岔路口，肇事前被告所駕之前開小客車係沿曾子路
    外線快車道由西向東行駛，右轉自由路向南方向，而被告所駕駛之前開小客車左
    前車頭撞及告訴人所騎乘機車之車前擋泥板，告訴人之機車刮地痕係從西北往東
    南方向達十點七公尺，顯見告訴人確實係因閃避被告之右轉來車而往東南方之快
    車道偏駛等情堪以認定，益見被告前開空言所辯，自非可採。再被告另辯稱告訴
    人闖紅燈等云，然其於警訊中已自承並無目擊證人能證明告訴人闖紅燈等語，此
    有高雄市政府警察局交通大隊交通事故談話紀錄表一紙附卷可參，則其此部分之
    辯解自無法遽採為有利被告之認定。又告訴人確因本件車禍而受有前開傷害之事
    實，此亦有高雄榮民總醫院、謝醫院及博愛醫院之診斷證明書各一份附卷可參，
    足徵被告未盡其上揭注意義務肇事致告訴人受有前開傷害二者間具有相當因果關
    係。此外，復有高雄市政府警察局Ａ３類道路交通事故調查報告表一紙、高雄市
    政府警察局交通大隊交通事故談話紀錄表二紙、高雄榮民總醫院、謝醫院及博愛
    醫院之診斷證明書各一份在卷可參。綜上所述，足見被告前開所辯，要屬空言避
    就推諉圖卸之詞，殊無可採，本件事證已臻明確，被告犯行洵堪以認定，應予依
    法論科。
二、核被告所為，係犯第二百八十四條第一項前段之普通過失傷害罪。被告於肇事後
    ，犯罪未被發覺前，即委由附近民眾去電報警並向據報前往現場處理事故且尚不
    知犯罪嫌疑人之警員陳進遑、黃明生坦承肇事等情，業據證人即現場處理事故之
    警員黃明生於本院審理中到庭結證屬實（見本院九十年五月三十一日刑案電話查
    詢登記表、九十年六月十五日審判筆錄），為對未發覺之犯罪自首而接受裁判，
    應依刑法第六十二條前段之規定減輕其刑。爰審酌被告本件交通事故之發生係因
    被告過失所致，且其犯後未坦承犯行，猶飾詞圖卸，迄今尚未與告訴人達成民事
    和解，被告之過失程度及告訴人所受之傷勢非微等一切情狀，量處如主文所示之
    刑，又被告於行為後，刑法第四十一條業經立法院於九十年一月四日修正為第四
    十一條第一項︰「犯最重本刑為五年以下有期徒刑之刑之罪，而受六個月以下有
    期徒刑或拘役之宣告，因身體、教育、職業、家庭之關係或其他正當事由，執行
    顯有困難者，得以一元以上三元以下折算一日，易科罰金。」，並經總統於九十
    年一月十日公布施行，將易科罰金之適用範圍擴大為最重本刑五年以下有期徒刑
    之罪，而易服勞役及期間、數罪併罰之定執行刑、緩刑及易以訓誡、易科罰金各
    事項，均應依新法〈最高法院二十四年七月民刑庭總會（二）意旨參照〉，本件
    被告行為後法律既有變更，雖其所犯之罪原在得易科罰金之適用範圍，仍應依刑
    法第二條第一項前段之規定，併諭知易科罰金之折算標準，以資懲儆。
據上論斷，應依刑事訴訟法第二百九十九條第一項前段，刑法第二條第一項前段、第
二百八十四條第一項前段、第六十二條前段、修正後第四十一條第一項，罰金罰鍰提
高標準條例第一條前段、第二條，判決如主文。
本案經檢察官楊婉莉到庭執行職務。
中      華      民      國    九十      年      六      月    二十九    日
                                臺灣高雄地方法院刑事第七庭
                          審判長法  官    裕斗
                                          法  官    何悅芳
                                          法  官    林家賢
右正本證明與原本無異。
如不服本判決，應於判決送達後十日內，向本院提出上訴狀。
                                          書記官    李忠霖
中      華      民      國    九十      年      六      月    二十九    日
附錄法條：
中華民國刑法第二百八十四條
 (過失傷害罪)
因過失傷害人者，處六月以下有期徒刑、拘役或五百元以下罰金，致重傷
者，處一年以下有期徒刑、拘役或五百元以下罰金。
從事業務之人，因業務上之過失傷害人者，處一年以下有期徒刑、拘役或
一千元以下罰金，致重傷者，處三年以下有期徒刑、拘役或二千元以下罰
金。


司法院資訊處製作；財團法人民間司法改革基金會備份。
